臺灣士林地方法院交通事件裁定　　　　　　　　　九十二年度交聲字第一八號
　　原處分機關　交通部公路總局台北區監理所基隆監理站
　　異 議人 即
　　受 處分 人　青運輸股份有限公司
　　代　表　人　詹嬌芬
　　代　理　人　乙○○
右列受處分人因違反道路交通管理處罰條例案件，對於交通部公路總局台北區監理所
基隆監理站九十二年十月十四日所為之處分（原處分案號：基監字第裁四二－Ｕ00
000000號），聲明異議，本院裁定如左：
    主  文
原處分撤銷。
青運輸股份有限公司汽車所有人，因汽車駕駛人持變造之駕駛執照駕駛聯結車，處
罰鍰新臺幣陸萬元，並吊扣其汽車牌照參個月。
    理  由
一、按汽車駕駛人使用偽造、變造之駕駛執照駕駛聯結車、大客車、大貨車者，汽車
    所有人及駕駛人各處新臺幣（下同）四萬元以上八萬元以下罰鍰，並當場禁止該
    汽車駕駛人繼續駕駛及扣留其車輛牌照，另吊扣其汽車牌照三個月，道路交通管
    理處罰條例第二十一條之一第一項第六款、第三項分別定有明文。
二、本件駕駛人甲○○前因交通違規事件，於民國（下同）九十二年一月二十八日遭
    吊扣駕駛執照，詎該駕駛人竟持變造之聯結車駕駛執照於九十二年三月二十五日
    下午四時五分許，駕駛受處分人即異議人所有車號ＫＩ－七七０號營業貨櫃聯結
    車在陽明貨櫃中心入口，為內政部警政署基隆港務警察局新碼頭派出所員警攔停
    ，發現該駕駛人係於駕駛執照吊扣後持變造之駕駛執照駕車，乃以汽車所有人即
    受處分人有違反前揭道路交通管理處罰條例第二十一條之一第一項第一款規定之
    行為逕行掣單舉發，嗣受處分人向原處分機關提出申訴，經原處分機關調查結果
    ，仍認受處分人未善盡查證駕駛人駕駛執照之責任，乃依前揭道路交通管理處罰
    條例第二十一條之一第一項第一款、第三項之規定，於九十二年十月十四日裁處
    受處分人六萬元之罰鍰，並吊扣其汽車牌照三個月。
三、受處分人聲明異議意旨略以：該公司於駕駛人至該公司應徵時，已查核該名駕駛
    人領有駕照之情形，並檢視該駕照之審驗日期及有效日期，亦每月將該份駕照影
    印存檔備查，已善盡查證之義務，且駕駛人持該變造之駕駛執照出入碼頭、貨櫃
    場、及一般道路多次均未被執勤員警發現該駕駛執照係變造，受處分人並非專業
    查核人員，自難要求異議人能辨認該駕駛執照之真偽，受處分人既已善盡查證駕
    駛人駕駛執照資格之注意，應依道路交通管理處罰條例第二十一條之一第四項之
    規定，使汽車所有人不受前揭條文之處罰云云。
四、經查：
（一）道路交通管理處罰條例第二十一條之一第四項規定：汽車所有人如已善盡查證
      駕駛人駕駛執照資格之注意，或縱加以相當之注意而仍不免發生違規者，汽車
      所有人不受本條之處罰。然其免罰之前提仍以「已善盡查證駕駛人駕駛執照資
      格之注意，或縱加以相當之注意而仍不免發生違規者」之情形為必要，易言之
      ，倘汽車所有人並未善盡前開查證之注意義務，仍不能依上開規定主張免罰。
（二）本件駕駛人甲○○於九十二年二月十一日至宏泰通運有限公司應徵時（按宏泰
      通運有限公司係靠行於青運輸股份有限公司，故車輛登記名義人為青運輸
      股份有限公司），有簽立一同意書，該同意書內容載明：「本人甲○○自即日
      起，於任職青運輸股份有限公司、弘偉通運有限公司期間，同意授權公司不
      定期向本人或公路監理機關、警局等單位查證本人駕照之安全駕駛資料。」等
      語，有受處分人所陳該同意書影本一份附卷可憑，即受處分人依該同意書本得
      逕行向公路監理機關、警局等單位查證本人駕照之安全駕駛資料，經本院當庭
      提示上開同意書予受處分人代理人，其供稱：「（你們有無另外發文向監理單
      位查證？）管理單位給我們的函文並沒有記載這一點，所以我們也沒有這樣做
      。（你們有無詢問甲○○本人其駕照有無被吊扣及吊銷？）沒有，因為我們看
      他的駕照正本都是正常的，所以沒有再去詢問他。（除了檢視司機駕照正本外
      ，有無其他查核？）本案發生之前，只有檢查駕照正本，是本案發生之後也就
      是自今年四月份之後，我們有發函去監理單位查詢司機駕照的狀況，監理單位
      會回函，但有時回函會很久。」等語（見本院九十二年十一月十九日訊問筆錄
      ），足見受處分人取得前開授權同意書後，僅係聊備一格，並未持該同意書確
      實向公路監理單位定期查詢駕駛人之駕駛執照使用狀況及違規紀錄，是受處分
      人前揭處理方式顯然過於簡略粗糙，未能確實查知駕駛人之駕照狀況及違規紀
      錄；再者，本件所依據之道路交通管理處罰條例第二十一條之一之規定於九十
      年一月十七日增訂公布後，自九十年六月一日起施行，此規定即賦予受處分人
      對受僱駕駛有無適當之駕駛執照有隨時管理監督之義務，而此義務之遵行不以
      命駕駛人出示駕照為限，而應自該規定施行日起，不定期至監理站查詢，始符
      該規定之立法目的，受處分人既已取得駕駛人所書立之同意書，原可充分利用
      進行查核，乃竟捨此不為，備而不用，顯然未能善盡查證駕駛人駕駛執照資格
      之注意義務，揆諸前揭說明，當不能援引上開規定主張免罰。
（三）另本件違規事件係處罰受處分人即汽車所有人未確實查知駕駛人違規狀況，任
      駕駛人甲○○持變造之駕駛執照駕駛受處分人所有之聯結車，此有內政部警政
      署基隆港務警察所就本次違規行為對駕駛人甲○○所開立之舉發違反道路交通
      管理事件通知單影本一紙在卷可證，則對汽車所有人之處罰，亦應依同條論處
      ，始符道路交通管理處罰條例之規範意旨。
    綜上所述，本件異議雖無理由，惟受處分人所違反者係道路交通管理處罰條例第
    二十一條第六款所定使用變造之駕駛執照駕駛聯結車，而非同條第一項第一款之
    未領有駕駛執照駕車，原處分機關引用該條例第二十一條第一項第一款規定予以
    裁罰，適用法條顯有違誤，自屬有瑕疵而無從予以維持，爰依法撤銷原處分，並
    依道路交通管理處罰條例第二十一條第一項第六款、第三項之規定，裁處受處分
    人六萬元之罰鍰，並吊扣其汽車牌照三個月，以資適法。
五、據上論斷，應依道路交通案件處理辦法第二十條前段，裁定如主文。
中      華      民      國    九十三    年      二      月      九      日
                                臺灣士林地方法院交通法庭
                                    法  官  楊  迺  伶
右正本證明與原本無異。
如不服本裁定應於送達後五日內向本院提出抗告狀。
                                    書記官  夏  珍  珍
中      華      民      國    九十三    年      二      月     十六     日
